【裁判字號】    99,易,74
【裁判日期】    990331
【裁判案由】    妨害自由
【裁判全文】
臺灣桃園地方法院刑事判決                99年度易字第74號
公  訴  人  臺灣桃園地方法院檢察署檢察官
被      告  甲○○
上列被告因妨害自由案件，經檢察官提起公訴（98年度偵字第86
19號），及移請併辦（99年度偵字第1266號），本院判決如下：
    主  文
甲○○共同以強暴、脅迫使人行無義務之事，處有期徒刑月，
如易科罰金，以新臺幣壹仟元折算壹日。未扣案之讓渡書壹紙沒
收。緩刑貳年。
    事  實
一、緣甲○○於民國97年11月10日以新臺幣( 下同) 10萬元出資
    入股乙○○○位於桃園縣平鎮市○○路○ 段34號之「鑽圓小
    吃店」，雙方並將該小吃店委由甲○○同居人林玉蘭經營。
    嗣於98年2 月17日晚上10時許，乙○○○因懷疑林玉蘭帳目
    不清，乃在前開小吃店1 樓要求林玉蘭對帳，適甲○○在場
    ，遂要求三人一同至小吃店2 樓包廂商談，甲○○另邀約某
    真實姓名不詳、綽號「水桑」（台語發音）之成年男子前來
    ，「水桑」抵達後，即向乙○○○稱：「若不相信林玉蘭，
    就把10萬元股金退還給林玉蘭」等語，甲○○則提出載有：
    「乙○○○於98年3 月5 日前償還10萬元正，如未實行，願
    放棄鑽圓小吃店（座於平鎮市○○路○ 段34號）所有股份及
    經營權、無條件放棄予甲○○」等內容之讓渡書1 紙，要求
    乙○○○簽署。因乙○○○認該讓渡書內容極不合理拒絕簽
    署，詎甲○○竟與綽號「水桑」之成年男子，共同基於使人
    行無義務之事之犯意聯絡，先由「水桑」向乙○○○叫罵：
    「幹你娘、趕快簽」等語，並隨手持椅子作勢毆打乙○○○
    、以腳踢桌子，致乙○○○右手第三指遭桌子撞擊受有擦傷
    ，甲○○則續向乙○○○恫稱：「要把你做掉」等語，並揮
    拳毆打乙○○○頭部，致乙○○○受有閉鎖性頭部外傷，乙
    ○○○因而心生畏懼，在前開不合理之讓渡書上簽名。嗣經
    乙○○○報警處理，始循線查悉上情。
二、案經乙○○○訴由桃園縣政府警察局平鎮分局報告臺灣桃園
    地方法院檢察署檢察官偵查起訴。
    理  由
壹、證據能力部分：
    按被告以外之人於審判外之陳述，雖不符刑事訴訟法第 159
    條之1 至第159 條之4 之規定，而經當事人於審判程序同意
    作為證據，法院審酌該言詞陳述或書面陳述作成時之情況，
    認為適當者，亦得為證據。當事人、代理人或辯護人於法院
    調查證據時，知有刑事訴訟法第159 條第1 項不得為證據之
    情形，而未於言詞辯論終結前聲明異議者，視為有前項之同
    意，刑事訴訟法第159 條之5 定有明文。查本判決所引用以
    下審判外作成之相關供述證據，公訴人、被告於本院準備程
    序、審判期日就證據能力部分均表示無意見而不予爭執，亦
    未於言詞辯論終結前聲明異議，本院審酌上開證據資料製作
    時之情況，尚無違法取得及證明力明顯過低之瑕疵，認以之
    作為證據應屬適當，而其餘所依憑判斷之非供述證據，本院
    亦查無有何違反法定程序取得之情形，且上開各該證據均經
    本院於審判期日依法進行證據之調查、辯論，被告於訴訟上
    之防禦權，已受保障，故上開證據資料均有證據能力。
貳、實體部分：
一、上揭犯罪事實，業據被告甲○○於本院審理時坦承不諱（見
    本院99年3 月26日審判筆錄第9 頁、第11頁），核與證人即
    告訴人乙○○○於偵訊、本院審理時證述之情節（見偵查卷
    第42至43頁，本院卷99年3 月26日審判筆錄第3 至8 頁）相
    符，復有壢新醫院診斷證明書、壢新醫院98年11月17日壢新
    醫字第2009110104號函暨檢附之急診病歷、急診護理記錄，
    以及讓渡書1 紙在卷可按（見偵查卷第16頁、第54頁、第69
    至74頁），足認被告任意性之自白與事實相符。本案事證明
    確，被告上開犯行堪以認定，應予依法論科。
二、按刑法第305 條之恐嚇罪，係指單純以將來加害生命、身體
    、自由、名譽、財產之事，恐嚇他人致生危害於安全者而言
    。如對於他人之生命、身體等，以現實之強暴脅迫手段加以
    危害要挾，使人行無義務之事或妨害人行使權利，應構成刑
    法第304 條之強制罪，而非同法第305 條之恐嚇危害安全罪
    （最高法院著有93年度台上字第3309號、72年度台上字第56
    18號判決要旨足資參照）。是核被告所為，係犯刑法第 304
    條第1 項之以強暴、脅迫使人行無義務之事罪。被告與某真
    實姓名不詳、綽號「水桑」之成年男子間，就上開犯行，有
    犯意聯絡及行為分擔，均為共同正犯。被告雖曾向告訴人乙
    ○○○恫稱「要把你做掉」等語，然此為被告實行強制罪之
    脅迫方法，自屬包含於妨害自由之犯意中，而為以強暴、脅
    迫使告訴人行無義務之事之部分行為，不另論刑法第305 條
    之恐嚇危害安全罪。另告訴人因被告之強暴行為受有閉鎖性
    頭部外傷及右手第三指擦傷等傷害，惟此亦屬強暴手段之當
    然結果，並無證據證明被告另有傷害之故意，而不另論刑法
    第277 條第1 項之傷害罪。爰審酌被告與告訴人就合夥經營
    之「鑽圓小吃店」有債務糾紛，不思以和平、理性方式尋求
    解決，竟與綽號「水桑」之人，共同以上開強暴、脅迫方式
    ，迫使告訴人簽立讓渡書，同意無條件將鑽圓小吃店讓渡予
    被告，所為應予非難，惟念其犯後已坦認犯行，並與被害人
    達成和解，非無悔意，併考量其犯罪之動機、目的、手段、
    生活狀況、智識程度與素行等一切情狀，量處如主文所示之
    刑，並諭知易科罰金之折算標準。至於未扣案之讓渡書1 紙
    ，係告訴人遭被告以強暴、脅迫手段簽立而交付之物，並無
    證據證明已經滅失，屬被告因犯罪所得之物，爰依刑法第38
    條第1 項第3 款之規定，宣告沒收。末查，被告前未曾因故
    意犯罪受有期徒刑以上刑之宣告，有臺灣高等法院被告前案
    紀錄表在卷可按，其因一時失慮致罹刑典，犯後已坦承犯行
    ，經此偵、審教訓，當知警惕而無再犯之虞，且被告於本院
    審理時業取得告訴人諒解，有告訴人具名之和解書1 紙附卷
    足憑（見98年度審易字第1898號卷第38頁），經審酌上情，
    本院認對被告所宣告之刑，以暫不執行為適當，爰諭知緩刑
    2 年，用啟自新。
三、另臺灣桃園地方法院檢察署檢察官99年度偵字第1266號移送
    併辦意旨書，與本案檢察官起訴書所載之犯罪事實，係屬同
    一犯罪事實，併予指明。
據上論斷，應依刑事訴訟法第299 條第1 項前段，刑法第28條、
第304 條第1 項、第41條第1 項前段、第38條第1 項第3 款、第
74條第1 項第2 款，刑法施行法第1 條之1 第1 項、第2 項前段
，判決如主文。
本案經檢察官周芝君到庭執行職務。
中    華    民    國    99    年    3     月    31    日
                  刑事第五庭  法  官  劉淑玲
以上正本證明與原本無異。
如不服本判決應於收受判決後10日內向本院提出上訴書狀，並應
敘述具體理由。其未敘述上訴理由者，應於上訴期間屆滿後20日
內向本院補提理由書(均須按他造當事人之人數附繕本)「切勿逕
送上級法院」。
                              書記官  許婉茹
中    華    民    國    99    年    4     月     1    日
附錄本案論罪科刑依據之法條：
刑法第304條：
以強暴、脅迫使人行無義務之事或妨害人行使權利者，處3 年以
下有期徒刑、拘役或3百元以下罰金。
前項之未遂犯罰之。

司法院資訊處製作；財團法人民間司法改革基金會備份。
